【裁判字號】    99,台上,579
【裁判日期】    990401
【裁判案由】    離婚
【裁判全文】
最高法院民事裁定              九十九年度台上字第五七九號
上  訴  人  甲○○
訴訟代理人  吳炳輝律師
被 上訴 人  乙○○
上列當事人間請求離婚事件，上訴人對於中華民國九十九年一月
十九日台灣高等法院台南分院第二審判決（九十八年度家上字第
八九號），提起上訴，本院裁定如下：
    主  文
上訴駁回。
第三審訴訟費用由上訴人負擔。
    理  由
按上訴第三審法院，非以原判決違背法令為理由，不得為之。又
提起上訴，上訴狀內應記載上訴理由，其以民事訴訟法第四百六
十九條所定事由提起第三審上訴者，應於上訴狀內表明：原判決
所違背之法令及其具體內容、暨依訴訟資料合於該違背法令之具
體事實。其依同法第四百六十九條之一規定提起上訴者，並應具
體敘述為從事法之續造、確保裁判之一致性或其他所涉及之法律
見解具有原則上重要性之理由。同法第四百六十七條、第四百七
十條第二項分別定有明文。而依同法第四百六十八條規定，判決
不適用法規或適用不當者，為違背法令；依同法第四百六十九條
規定，判決有該條所列各款情形之一者，為當然違背法令。是當
事人提起第三審上訴，如合併以同法第四百六十九條及第四百六
十九條之一之事由為上訴理由時，其上訴狀或理由書應表明該判
決所違背之法令條項，或有關判例、解釋字號，或成文法以外之
習慣或法理等及其具體內容，暨係依何訴訟資料合於該違背法令
之具體事實，並具體敘述為從事法之續造、確保裁判之一致性或
其他所涉及之法律見解具有原則上重要性之理由。如未依上述方
法表明，或其所表明者與上開法條規定不合時，即難認為已合法
表明上訴理由，其上訴自非合法。本件上訴人對於原判決提起第
三審上訴，雖以該判決違背法令為由，惟核其上訴理由狀所載內
容，徒就原審取捨證據、認定事實之職權行使所為：上訴人於民
國九十八年四月間，以被上訴人犯違反毒品危害防治條例罪被刑
事法院判處有期徒刑確定入監執行為由，對其提起離婚之訴，經
台灣雲林地方法院認上訴人於起訴時已逾一年之法定除斥期間，
不得依民法第一千零五十二條第一項第十款規定，訴請與被上訴
人離婚，判決（九十八年度婚字第九三號）駁回上訴人之訴確定
後，上訴人又以同一事由，併就其於上開確定判決之言詞辯論終
結前原得依訴之合併、變更或追加而主張之被上訴人於八十九年
間，另因詐欺等案，經法院判處罪刑確定，暨兩造婚後迄九十四
年十月二十五日前，被上訴人未盡賺錢養家之責等當時已存在之
事由，再依同法第一千零五十二條第二項規定，獨立提起本件訴
訟，請求離婚，即與民事訴訟法第五百七十三條第一項規定不符
。上訴人又未另提出新事實證明兩造婚姻已有難以維持之重大事
由。其依民法第一千零五十二條第二項規定，請求判決與被上訴
人離婚，自屬無理等論斷，泛言指摘為不當。而非表明該判決所
違背之法令及其具體內容，暨依訴訟資料合於該違背法令之具體
事實，更未具體敘述為從事法之續造、確保裁判之一致性或其他
所涉及之法律見解具有原則上重要性之理由，難認其已合法表明
上訴理由。依首揭說明，應認其上訴為不合法。
據上論結，本件上訴為不合法。依民事訴訟法第四百八十一條、
第四百四十四條第一項、第九十五條、第七十八條，裁定如主文
。
中    華    民    國  九十九  年    四    月    一    日
                      最高法院民事第三庭
                          審判長法官  蘇  茂  秋
                                法官  陳  碧  玉
                                法官  王  仁  貴
                                法官  張  宗  權
                                法官  吳  麗  女
本件正本證明與原本無異
                                      書  記  官
中    華    民    國  九十九  年    四    月   十三   日
                                                     ｍ

司法院資訊處製作；財團法人民間司法改革基金會備份。
